【裁判字號】    96,訴,2478
【裁判日期】    970415
【裁判案由】    給付買賣價金
【裁判全文】
臺灣臺中地方法院民事判決              96年度訴字第2478號
原      告  丁○○○○
法定代理人  乙○○
            己○○
            戊○○
訴訟代理人  張績寶  律師
複代理人    黃琪雅  律師
被      告  金揚營造有限公司
法定代理人  甲○○
訴訟代理人  陳盈壽  律師
上列當事人間給付買賣價金事件，本院於民國97年4月1日言詞
辯論終結，判決如下：
    主      文
被告應給付原告新台幣壹佰玖拾貳萬玖仟零捌拾伍元及自民國96
年9月20日起至清償日止，按年息百分之五計算之利息。
本判決於原告以新臺幣陸拾肆萬參仟元為被告供擔保後，得假執
行。但被告以新臺幣新台幣壹佰玖拾貳萬玖仟零捌拾伍元為原告
預供擔保，得免為假執行。
訴訟費用由被告負擔。
    事      實
甲、原告方面：
  一、聲明：除假執行擔保金額外，如主文所示。
  二、陳述：
    （一）因被告金揚營造有限公司（下稱金揚公司）向經濟部
          水利署第三河川局（下稱河川局）承攬大安溪圓屯堤
          防復建工程（下稱系爭工程），而於民國95年11月20
          日與原告簽訂買賣合約書（下稱系爭合約），向原告
          購買鋼筋數批，並約定請款重量以磅單為準，並實作
          實算。嗣經原告送交完畢結算後，被告金揚公司共應
          給付原告之買賣價金為1,929,085元（計算式：622,
          215+1,306,870 =1,929,085）。被告金揚公司分別交
          付以被告丙○○為發票人，發票日各為96年2月20日
          、96年3月1日，票號各為0000000、0000000，金額各
          622,215元、1,306,870元之支票2紙（下稱系爭支票
          ）予原告，詎系爭支票經屆期提示，竟不獲兌現。準
          此，被告金揚公司已收受貨物，原告依據買賣關係自
          得請求被告金揚公司給付買賣價金。而原告得本於票
          據關係得請求被告丙○○給付票款。
    （二）被告金揚公司法定代理人甲○○，於本院96年度訴字
          第2532號給付買賣價金事件（原告東昇鐵材行與被告
          金揚公司，下稱東昇事件）於97年1月4日言詞辯論期
          日，到庭自承略以：被告金揚公司確有將該公司之大
          小章交予丙○○使用，處理被告金揚公司與河川局間
          之合約等語。再參以被告丙○○於與原告簽訂系爭合
          約當時，其所出示之名片上，除記載被告金揚公司之
          名稱外，亦明確記載被告金揚公司之統一編號，故足
          證被告金揚公司，同意與提供其公司之印章供被告張
          雲東使用，並以之與第三人為訂定買賣合約。被告金
          揚公司亦將原告因履行系爭合約所開立編號QU000000
          00、金額622,215元之統一發票（下稱系爭發票）申
          報扣抵與入帳，益徵被告金揚公司有足使人確信被告
          丙○○確有代表被告金揚公司簽訂系爭合約之權限，
          是金揚公司就系爭合約書之簽訂，自應負授權人或表
          見代理人之責任。
   （三） 參諸本院東昇事件之客戶請款單內容可知，被告金揚
          公司於東昇事件支付之1,236,522元款項，其包括96
          年2月11日被告丙○○向原告購買鋼筋之貨款。依據
          證人己○○與被告金揚公司法定代理人甲○○於本院
          東昇事件之97年1月4日言詞辯論時所述內容互核以觀
          ，可知被告金揚公司於簽發1,236,522元款項之支票
          時，業已知悉被告丙○○曾以被告金揚公司之名義與
          原告訂定系爭合約，故被告金揚公司明知此事，仍支
          付被告丙○○於96年2月11日向原告購買鋼筋之貨款
          ，此足證被告金揚公司已承擔被告丙○○對原告之債
          務。再者，依據被告金揚公司於本院東昇事件之96年
          12月19日答辯二狀所附匯款單據可知，被告金揚公司
          最後匯款給丙○○之日期為96年2月15日，即被告金
          揚公司於96年2月15日匯款予丙○○之款項，已包括
          96年2月11日丙○○向原告購買鋼筋之款項。
    （四）被告丙○○簽發之系爭支票退票後，原告隨即停止出
          貨至工地，並與被告金揚公司之法定代理人洽談解決
          方案，被告之法定代理人承諾其願意就丙○○簽發而
          不獲兌現之支票負責，此有本院東昇事件之97年1月4
          日言詞辯論期日，證人己○○之證述與被告金揚公司
          法定代理人甲○○之陳述可證。衡諸常理，被告金揚
          公司因與河川局間之承攬契約訂有完工期限，倘非被
          告金揚公司就原告前已出貨之貨款表示同意處理，原
          告豈會同意繼續出貨至工地現場，以解決被告金揚公
          司之工程期限。準此，被告金揚公司於被告丙○○簽
          發之系爭支票退票後，其與原告洽談解決方案，確已
          向原告承擔被告丙○○所負欠之債務。
  三、證據：提出附表、營利事業登記資料查詢、金揚公司登記
      資料查詢、買賣合約書、統一發票、支票、退票理由單、
      有限公司變更登記表、戶籍謄本、96年度訴字第2532號給
      付買賣價金事件97年1月4日言詞辯論筆錄、名片、請款單
      及匯款單等件為證。
乙、被告方面：
  一、聲明：原告之訴及其假執行之聲請均駁回。並陳明願供擔
      保請准宣告免為假執行。
  二、陳述：
    （一）被告金揚公司向河川局承包系爭工程後，除系爭工程
          之混擬土及相關行政作業外，其餘連工帶料部分，則
          轉包予被告丙○○，故被告丙○○以個人名義對外訂
          購材料及僱用工人，並簽發個人名義之支票，用以支
          付所需款項。從而，被告金揚公司未與原告簽訂系爭
          合約，被告金揚公司亦未授權或委託被告丙○○代為
          簽訂，系爭合約上雖有被告金揚公司之大小章，惟該
          大小章，係被告丙○○向被告金揚公司借用，使用在
          河川局之相關文件，是被告丙○○未經授權下，竟擅
          自持該大小章蓋於系爭合約上。再者，系爭合約中之
          甲方雖記載被告金揚公司，惟系爭合約上金揚公司之
          負責人、地址及電話，均記載被告丙○○之電話及住
          址。除此，被告丙○○亦簽發系爭支票給付買賣價金
          。參諸系爭合約上有被告丙○○所經營之協達企業社
          之大小章及被告金揚公司之大小章，原告應知悉被告
          丙○○非被告金揚公司之負責人。是被告丙○○並非
          以被告金揚公司之名義與原告簽約，而係以其個人名
          義與原告簽約，故系爭買賣合約對被告金揚公司自不
          生效力。
    （二）系爭合約之被告金揚公司大小章，係被告金揚公司供
          被告丙○○蓋用在被告金揚公司與河川局間之相關書
          面資料，被告並未無授權丙○○與河川局以外之人簽
          訂合約，故不得僅以被告丙○○與原告所簽訂之買賣
          合約上有被告金揚公司之印文，即認定被告金揚公司
          有由自己行為表示以代理權授與他人。再者，證人黃
          順釧於本院東昇事件中雖證述被告丙○○與原告接觸
          時，有出示金揚公司名片云云，惟被告金揚公司並不
          知情，況該名片經被告金揚公司負責人當庭審閱，並
          提示金揚公司名片相核後，亦表示該名片並非金揚公
          司印製。被告丙○○為被告金揚公司之分包廠商，為
          請款之用，當然知悉被告金揚公司統編，故在名片上
          印有被告金揚公司統編，不足表示被告金揚公司知悉
          被告丙○○對外表示為其代理人而不為反對表示。
    （三）被告丙○○於96年2月15日農曆春節前夕向被告金揚
          公司領取400多萬元工程款後，即避不見面，被告金
          揚公司為完成系爭工程，故接手完成後續工程，故以
          被告金揚公司名義向原告購買鐵材，雙方達成之協議
          ，係就鐵材單價、付款期限及被告丙○○於96年2月
          10日後未向被告金揚公司請款部分（即河川局未估驗
          完畢部分），可由原告代位請求。嗣後由被告金揚公
          司所購買之貨款及被告金揚公司同意原告代位請求之
          部分，均由被告金揚公司簽發其支票支付完畢。準此
          ，倘被告金揚公司確有同意承擔被告丙○○之債權，
          未何原告之請款單上僅列代位請求部分而未列被告張
          雲東之退票部分債務，況被告金揚公司嗣後向原告所
          購買之鐵材單價，亦非系爭合約之單價。
    （四）證人庚○○於本院東昇事件之97年2月20日言詞辯論
          期日證述，被告丙○○委任其至系爭工程處，擔任工
          程師，負責工地施工及行政工作，其向被告丙○○領
          取薪資，被告丙○○有積欠其工資，在被告丙○○不
          知去向前，被告金揚公司未至現場查看進度，被告張
          雲東逃逸後，被告金揚公司始派員至現場查看進度等
          語。足見被告金揚公司確有將系爭工程之連工帶料分
          包予被告丙○○，由被告丙○○自行購買材料及僱請
          工人至現場施作。被告金揚公司並請庚○○在現場工
          作，故被告金揚公司有給付庚○○薪資，其報稅年度
          係公司作帳方式，因被告丙○○聘請庚○○時，被告
          丙○○無法幫庚○○投保，故以被告金揚公司名義為
          庚○○投保，因被告金揚公司與河川局間約定，現場
          工作人員不論是否為被告金揚公司所聘請，均應提供
          勞保資料，故始有此權宜措施。
    （五）河川局於每月10日及25日會至系爭工地估驗，在被告
          丙○○不知去向前，係估驗至96年2月9日，並經由被
          告金揚公司分別於96年2月9日與12日向河川局請款，
          河川局於96年2月14日將所請款項統一匯入被告金揚
          公司，被告金揚公司始於96年2月15日將款項轉匯被
          告丙○○，故並非如原告所陳被告金揚公司於96年2
          月15日所匯予被告丙○○之款項中，已包括被告張雲
          東於96年2月11日向原告購買鋼筋之款項。至於系爭
          發票之申扣與抵帳，係因被告丙○○向被告金揚公司
          請款須持單據，被告丙○○為避稅事由，故以跳開發
          票之方式向被告金揚公司請款，而被告金揚公司僅持
          其中一張發票去報稅，故不得僅憑此事，即得證明被
          告金揚公司為系爭合約之當事人。
  三、證據：提出刑事告訴狀、本院96年度訴字第2532號之97年
      1 月4日言詞辯論筆錄、雲林地檢署傳票、名片、被告丙○○向被告金揚公司請款之資料、被告金揚公司訂鐵材付
      款明細、被告金揚公司同意原告代位請求資料、經濟部水
      利署工程契約書、金揚公司請款單、統一發票及河川局匯
      款予被告金揚公司存摺明細等件為證。
丙、本院依職權函查財政部臺灣省北區國稅局新竹市分局關於金
    揚公司申報營利事業所得稅資料。暨查詢庚○○最新2年所
    得稅申報資料及勞保投保資料，過院參辦
    理      由
壹、程序事項：
    按訴訟，由被告住所地之法院管轄。因契約涉訟者，如經當
    事人定有債務履行地，得由該履行地之法院管轄。本於票據
    有所請求而涉訟者，得由票據付款地之法院管轄。共同訴訟
    之被告數人，其住所不在一法院管轄區域者，各該住所地之
    法院具有管轄權。但依第4條至第19條規定有共同管轄法院
    者，由該法院管轄。民事訴訟法第1條第1項前段、第12條、
    第13條及第20條分別定有明文。原告分別依據系爭契約與系
    爭票據等法律關係請求被告金揚公司給付買賣價金、被告丙○○給付票款，本院自應審究本院就被告是否均有管轄權？
    經查：
  一、就被告住所地而言，被告金揚公司住所地在新竹市，而被
      告丙○○之住所地在雲林縣，是被告之住所地均未在本院
      管轄區域，故不符合民事訴訟法第20條本文之規定，由本
      院管轄。另就原告請求權基礎以觀，原告主張其對被告金
      揚公司之買賣價金之請求權與原告對被告丙○○之票據債
      權請求權，兩者為不同之訴訟標的，不符合民事訴訟法第
      20條但書之規定，均得由系爭契約履行地之法院管轄。
  二、按同一訴訟，數法院有管轄權者，原告得任向其中一法院
      起訴，此為選擇管轄。訴訟之全部或一部，法院認為無管
      轄權者，依原告聲請或依職權以裁定移送其管轄法院，民
      事訴訟法第22條及第28條第1項分別定有明文。被告丙○○
      之住所地在雲林縣，系爭支票付款地在南投縣，原告得任
      向台灣雲林地方法院或南投地方法院起訴，本院並無管轄
      權。原告向無管轄權之本院對被告丙○○起訴，顯係違誤
      。因原告係基於票據關係向被告丙○○請求系爭支票票款
      ，本院考量證據調查之便利性，依職權另行裁定將本件移
      送於管轄法院臺灣南投地方法院。
貳、實體事項：
  一、原告起訴主張因被告金揚公司向河川局承攬系爭工程，而
      於民國95年11月20日與原告簽訂系爭合約，向原告買受鋼
      筋，是被告金揚公司負有給付買賣價金之義務，被告金揚
      公司固以被告丙○○簽發之系爭支票給付價金，然系爭支
      票屆期提示未獲付款，原告除爰依買賣關係請求被告金揚
      公司給付買賣價金外，另依據票據債權請求發票人被告丙○○給付票款，縱使被告金揚公司否認有簽訂系爭合約，
      然被告金揚公司將其公司大小章交付被告丙○○使用，亦
      應負表見代理人之責任，況被告金揚公司亦承諾承擔被告
      丙○○積欠原告之債務等語。被告金揚公司抗辯稱被告丙○○假借被告金揚公司名義及盜用該公司印章而與原告簽
      訂系爭契約，故被告金揚公司非系爭合約之買受人，而被
      告金揚公司亦無其他行為，表示曾授予被告丙○○與原告
      簽訂系爭契約之代理權，況並無任何客觀之情事，使原告
      誤認被告丙○○係被告金揚公司之代理人，故原告依據系
      爭合約，請求被告金揚公司給付買賣價金，自屬無據等語
      置辯。
  二、按受命法官為闡明訴訟關係，得整理並協議簡化爭點，民
      事訴訟法第270條之1第1項第3款定有明文。本院於97年1
      月22日言詞辯論期日，依據兩造主張之事實與證據，經簡
      化爭點協議，作為本件訴訟中攻擊與防禦之範圍。茲說明
      兩造不爭執與爭執事實如後：
    （一）兩造不爭執之事實有四：1.被告金揚公司有向河川局
          承攬系爭工程，原告依據系爭合約所提供之鋼筋材料
          ，均用於系爭工程。2.系爭合約上之被告金揚公司與
          其法定代理人（即大小章）印文，其與被告金揚公司
          之有限公司變更登記表之公司與其法定代理人印文，
          兩者相同。3.被告金揚公司將其公司之大小章交由被
          告丙○○處理被告金揚公司與河川局間之書面文件之
          用印，此有本院96年度訴字第2532號給付買賣價金事
          件97年1月4日言詞辯論筆錄第3頁為證。4.被告金揚
          公司持原告開立之系爭發票申報抵扣，此有國稅局新
          竹分局96年12月4日函為證。此等不爭執之事實，將
          成為本院判決之基礎。
    （二）兩造爭執事實，在於被告丙○○持被告金揚公司之大
          小章，蓋印於系爭合約，是否成立表見代理之情事？
          原告主張交付公司大小章，自有表見代理之效力等語
          ；被告金揚公司抗辯稱被告丙○○逾越授權範圍，其
          屬狹義之無權代理，被告金揚公司毋庸負系爭契約之
          買受人義務等語。
  三、按私文書經本人或其代理人簽名、蓋章或按指印或有法院
      或公證人之認證者，推定為真正。而當事人主張有利於己
      之事實者，就其事實有舉證之責任。民事訴訟法第358條
      第1項及第277條本文分別定有明文。衡諸常理，以蓋章代
      簽名者，其蓋章通常必出於本人之意思，係印章由本人蓋
      用，或者由有權使用之人蓋用為常態，故契約書上印章為
      真正者，自應推定該契約書為真正。反之，由無權使用之
      人蓋用為變態，倘主張其印章係被盜用時，主張該變態事
      實之當事人，依舉證責任分配之原則，轉由為此主張者負
      舉證責任，應就被盜用之事實舉證以實其說（最高法院37
      年上字第8816號著有判例及參照同院69年度台上字第1300
      號、70年度台上字第4339號、74年度台上字第2143號、82
      年度1505號、83年度台上字第1382號、86年度台上字第71
      7號、88年度台上字第2087號、90年度台上字第2308號、9
      5年度台上字第2943號判決）。原告主張因被告金揚公司
      向河川局承攬系爭工程，而於95年11月20日與原告簽訂系
      爭合約，向原告買受鋼筋等語。被告金揚公司抗辯稱被告
      丙○○假借被告金揚公司名義及盜用該公司印章而與原告
      簽訂系爭合約，故被告金揚公司非系爭合約之買受人云云
      。職是，本項兩造爭執之重點，在於被告金揚公司是否有
      簽訂系爭合約？此為被告金揚公司應否負系爭合約買受人
      義務之關鍵。經查：
    （一）原告主張系爭合約上之被告金揚公司與其法定代理人
          之印文為真正等事實，業據其提出之有限公司變更登
          記表及買賣合約書為證，此為兩造所不爭執，經本院
          核對兩者有關被告金揚公司與其法定代理人之印文，
          ，均屬同一大小章所為。被告金揚公司亦自承其將公
          司之大小章交由被告丙○○處理被告金揚公司與河川
          局間之書面文件之用印，此有本院96年度訴字第2532
          號給付買賣價金事件97年1月4日言詞辯論筆錄第3頁
          附卷可稽。職是，系爭契約上被告金揚公司與其法定
          代理人之印文為真正，揆諸前揭說明，被告金揚公司
          自應就其抗辯印鑑章係遭被告丙○○盜用一節，負舉
          證責任。
    （二）按被告盜用告訴人印章，雖經檢察官提起公訴，惟尚
          難證明被告確有盜用告訴人印章之事實（參照本院92
          年度簡上字第188號給付票款民事判決）。本院固迭
          經通知被告丙○○到庭，然被告丙○○均未到庭，致
          無從證明被告金揚公司之上開抗辯情節是否為真正。
          被告金揚公司雖有向台灣雲林地方法院檢察署對被告
          丙○○提起偽造文書之告訴，現經96年度他字第1101
          號偽造文書案件受理在案，惟被告丙○○是否有偽造
          文書之行為，尚待刑事判決之確認。從而，被告金揚
          公司迄今仍無法舉證證明其印鑑章遭被告丙○○盜用
          之事實，是其抗辯其印鑑章遭被告丙○○盜蓋於系爭
          合約云云，即不足為憑。準此，在系爭合約之買受人
          （即甲方）處之被告金揚公司印文為真正，被告金揚
          公司應就系爭契約負買受人之責任。
    （三）證人庚○○雖於本院東昇事件之97年2月20日言詞辯
          論期日陳稱：被告丙○○委任其至系爭工程處，擔任
          工程師，負責工地施工及行政工作，其向被告丙○○
          領取薪資，被告丙○○有積欠其工資，在被告丙○○
          不知去向前，被告金揚公司未至現場查看進度，被告
          丙○○逃逸後，被告金揚公司始派員至現場查看進度
          云云。此有卷附之該筆錄為憑。惟自證人庚○○上開
          證言，僅得說明被告丙○○前有僱用證人在系爭工程
          擔任工程師，負責工地施工及行政工作等情，實無法
          證明被告金揚公司之印鑑章遭被告丙○○盜蓋於系爭
          合約之情事，蓋證人並未向原告訂購系爭工程所需之
          鋼筋，亦未參與或目睹系爭合約之簽訂過程。
    （四）證人庚○○雖陳稱其受雇於被告丙○○，向被告張雲
          東領取薪資云云。然經本院查詢庚○○最新2年所得
          稅申報資料及勞保投保資料，均無顯示被告丙○○給
          付薪資與證人或為證人投保勞保之情事，反而有記載
          被告金揚公司曾於95年間給付證人24,750元薪資，並
          自95年11月16日起至96年8月31日止，為證人投保勞
          保之事實，此有本院97年2月27日稅務電子閘門所得
          調件明細表與勞保電子閘門查詢作業被保險人投保資
          料查詢等件，附卷可證。足見證人庚○○上開所稱，
          顯與事實有間。退步言，縱使證人庚○○受雇於被告
          丙○○而在系爭工程處工作屬實。然證人庚○○僅為
          系爭工程之現場之工作人員，其究竟係受被告丙○○
          或被告金揚公司所僱用，係渠等間是否存有僱傭關係
          ，自與系爭合約之買賣關係無涉，不因證人受僱於被
          告丙○○，即可認定系爭合約之買受人為被告丙○○
          ，而非被告金揚公司；或者認定證人受雇於被告金揚
          公司，而謂系爭契約之買受人為被告金揚公司。
    （五）被告金揚公司雖抗辯系爭合約之負責人、地址及電話
          ，均記載被告丙○○之電話及住址，而被告丙○○亦
          簽發系爭支票給付買賣價金。參諸系爭合約上有被告
          丙○○所經營之協達企業社之大小章，原告應知悉被
          告丙○○非被告金揚公司之負責人云云。惟系爭合約
          之買受人（即甲方）載明被告金揚公司，而被告張雲
          東亦持被告金揚公司大小章蓋用於系爭合約上，其足
          使原告認定被告金揚公司為系爭合約之買受人。倘原
          告之本意係與被告丙○○簽訂系爭合約，自應於買受
          人欄處記載被告丙○○之姓名，自無庸將被告金揚公
          司列名其上。是系爭合約固有記載被告丙○○之電話
          、住址及其經營之協達企業社之大小章，然被告張雲
          東未列名於買受人欄處，是記載被告丙○○之資料，
          應屬加註性質，難謂被告丙○○為系爭合約之買受人
          。再者，支付買賣價金之方式有多種，買受人自得交
          付第三人所簽發之票據，作為支付買賣價金之方法，
          或者自第三人之金融機構帳戶匯款至出買人之金融機
          構帳戶，亦可由第三人交付買賣價金予出買人，故不
          得以被告丙○○簽發系爭支票以支付買賣價金，遽行
          認定原告係與被告丙○○簽訂系爭合約。
    （六）按買賣者，謂當事人約定一方移轉財產權於他方，他
          方支付價金之契約；當事人就標的物及其價金互相同
          意時，買賣契約即為成立，民法第345條定有明文。
          本院審查原告與被告金揚公司簽訂系爭契約，可知渠
          等對當事人（甲方為買受人即被告金揚公司、乙方為
          出買人即原告）、鋼筋規格與加工（系爭契約第2條
          、第7條、第8條）、鋼筋價金（系爭契約第1條）、
          鋼筋檢驗（系爭契約第3條、第4條）、貨物稅款（系
          爭契約第5條）及付款方式（系爭契約第6條）等事項
          均有明定，此有卷附之買賣合約書附卷可證。準此，
          買賣契約以價金及標的物為要素與必要之點，原告與
          被告金揚公司對於系爭契約之價金與標的物，業經意
          思表示合致，是系爭契約有效成立。
  四、按由自己之行為表示以代理權授與他人，或知他人表示為
      其代理人而不為反對之表示者，對於第三人應負授權人之
      責任，民法第169條本文定有明文。是由自己之行為表以
      代理權授與他人者，對於第三人應負授權人之責任，必須
      本人有表見之事實，足使第三人信該他人有代理權之情形
      存在，始足當之，最高法院60年台上字第2130號著有判例
      。原告另主張倘本院認被告金揚公司未與原告簽訂系爭契
      約，惟被告金揚公司將其公司之大小章交由被告丙○○使
      用，是被告金揚公司之行為自足以使原告相信被告金揚公
      司曾以代理權授與被告丙○○簽訂系爭契約，是被告金揚
      公司應負表見代理之本人責任等語。被告金揚公司抗辯稱
      交付其公司之大小章予被告丙○○，不足成立表見代理之
      要件云云。準此，本項兩造之爭執重心，厥於被告金揚公
      司交付其公司之大小章予被告丙○○使用，是否足使原告
      相信被告金揚公司有授與代理權予被告丙○○。此成為被
      告金揚公司應否負表見代理之本人責任，負系爭合約買受
      人義務之法律爭點。經查：
    （一）民法第169條關於由自己之行為表示以代理權授與他
          人者，對於第三人應負授權人之責任之規定，原以本
          人有使第三人信為以代理權授與他人之行為，為保護
          代理交易之安全起見，有使本人負相當責任之必要而
          設，故本人就他人以其名義與第三人所為之代理行為
          ，應負授權人之責任。被告金揚公司雖抗辯其將公司
          之大小章交由被告丙○○，限定處理被告金揚公司與
          河川局間之書面文件之用印云云（參照本院97年1月
          22日言詞辯論筆錄第2頁）。此有本院96年度訴字第
          2532號給付買賣價金事件97年1月4日言詞辯論筆錄第
          3頁為憑。惟被告金揚公司之上開抗辯，縱使屬實，
          因原告未知悉被告間前有限定被告金楊公司印章之用
          途與使用期間，被告金揚公司不得以被告間之事由，
          持之對抗原告。
    （二）被告金揚公司雖抗辯其交付其大小章予被告丙○○委
          辦特定事項，被告丙○○持有該大小章以被告金揚公
          司之本人名義從事非委辦事項，不應由被告金揚公司
          負表見代理之授權人責任，此有最高法院70台上字第
          657號判例意旨為憑云云。然而，被告金揚公司大小
          章業由經濟部登記在案，具有公示作用，其為被告金
          揚公司對外經營事業與從事法律行為之重要憑證，此
          與一般人單純交付印章委託辦理特定事務之情形不同
          ，其與上揭判例意旨未盡相符。況被告金揚公司為營
          利事業組織，自有相當之控管風險能力，其將交公司
          大小章交付他人使用，即應自負風險，不得由善意之
          第三人承擔損失。準此，被告金揚公司交付其公司大
          小章予被告丙○○之行為，具備由自己行為表示以代
          理權授與被告丙○○之表現事實。
    （三）本院參諸被告金揚公司係經營土木建築工程業務，此
          有被告金揚公司之變更登記表可證。是被告金揚公司
          之業務範圍，自包含其向原告買受鋼筋建造系爭工程
          之事項甚明。而藉由公司登記之公示作用，得使他人
          知悉公司業務範圍，實具有保護交易安全之功能。故
          被告金揚公司於向河川局承攬系爭工程，系爭工程為
          被告金揚公司之所營事業範圍，原告依據系爭合約所
          出賣之鋼筋，均供系爭工程使用，此均使原告益加確
          信被告金揚公司有授權被告丙○○簽訂系爭合約。再
          者，被告丙○○之名片，雖有載明其代表被告金揚公
          司與被告金揚公司之統一編號，然被告金揚公司未曾
          交付被告公司大小章予被告丙○○，當不致有被告張
          雲東假借被告金揚公司之名義而簽訂系爭合約之情事
          發生。從而，為保護社會交易安全與被告金揚公司具
          有風險控管能力，被告金揚公司對原告應負表現代理
          之授權人責任。
    （四）原告開立編號QU00000000、金額622.215元與QU00000
          000、金額1,306,870元之統一發票，其買受人均記載
          被告金揚公司之統一發票，被告並持前者即系爭發票
          ，向財政部臺灣省北區國稅局新竹市分局申報扣抵，
          並依規定入帳等事實。業具原告提出統一發票為證，
          復為兩造所不爭執，經法院函國稅局新竹市分局查明
          屬實，並有國稅局新竹市分局96年12月4日北區國稅
          竹字一字第0960008254號函與被告金揚公司總分類帳
          等件附卷可稽。職是，原告曾以被告金揚公司為買受
          人而開立發票二張，被告並持其中之系爭發票向國稅
          局新竹市分局申報扣抵與辨理入帳。故被告金揚公司
          抗辯稱被告丙○○始為系爭合約之買受人云云，縱使
          屬實，然被告丙○○要求原告開立買受人為金揚公司
          之發票，並持系爭發票向稅捐機關申報稅務，該等報
          稅行為，衡諸常理，均足使原告認定被告金揚公司有
          授權被告丙○○簽訂系爭合約之行為。
    （五）被告金揚公司為系爭工程之承攬人，被告丙○○再向
          被告金揚公司承攬部分系爭工程，被告丙○○為系爭
          工程之次承攬人。工程界之實務，雖常有工程之承攬
          人要求次承攬人交付與其交易之第三人所開立之發票
          ，便於承攬人持之向稅捐機關申報扣抵與入帳，而此
          承攬人與次承攬人之約定，然第三人未必知悉。從而
          ，縱使如被告金揚公司所言，被告丙○○為系爭合約
          之實際買受人云云，惟被告間交付原告所開立之系爭
          發票，原告並不知情。被告金揚公司自被告丙○○處
          ，收受原告開立而記載買受人為被告金揚公司之系爭
          發票，足證被告金楊公司明知被告丙○○表示為系爭
          合約之代理人而不為反對之表示，故被告金揚公司對
          於原告應負授權人之責任。
  五、按第三人與債權人訂立契約承擔債務人之債務者，其債務
      於契約成立時，移轉於該第三人，民法第300條定有明文
      。債務承擔，不論為免責之債務承擔或約定併存之債務承
      擔，均必以第三人與債權人互相表示意思一致，為成立該
      承擔契約之要件（參照最高法院86年度台上字第2700號判
      決）。原告雖主張被告丙○○簽發之系爭支票退票後，其
      與被告金揚公司之法定代理人洽談解決方案，被告之法定
      代理人承諾其願意就被告丙○○簽發而不獲兌現之支票負
      責，此有本院東昇事件之97年1月4日言詞辯論期日，證人
      己○○之證述與被告金揚公司法定代理人甲○○之陳述可
      憑云云。惟被告金揚公司否認有承擔被告丙○○跳票前，
      所積欠原告之債務等語。是本項兩造之爭執所在，係被告
      金揚公司是否有承擔本件請求之買賣價金。經查：
    （一）本院審視本院東昇事件之97年1月4日言詞辯論期日，
          可知被告金揚公司法定代理人甲○○並未同意承擔被
          告丙○○簽發之系爭支票之債務，僅同意以被告張雲
          東未向被告金楊公司請領之二期貨款，用以支付被告
          丙○○之債務。因系爭支票為支付本件價金之方法，
          原告所請求之買賣價金，係被告丙○○退票前所積欠
          之價金，而被告金揚公司僅願意在尚未支付被告張雲
          東之款項內，負擔被告丙○○退票後所生之債務，是
          原告與被告金揚公司未就本件買賣價金之債務承擔達
          成意思合致。再者，參諸原告提出之東昇鐵材行客戶
          請款單與被告金揚公司之支票，並未將本件買賣價金
          或丙○○之退票金額，列入其內，而該等款項給付之
          對象為東昇鐵材行，並非原告，此益徵原告與被告金
          揚公司未就本件買賣價金達成債務承擔之意思一致。
          至於被告金揚公司雖於96年2月15日匯款予被告張雲
          東，此為被告間之資金關係往來，其與被告金揚公司
          是否承擔本件買賣價金之債務無關。
    （二）證人己○○雖於本院東昇事件之97年1月4日言詞辯論
          期日陳稱被告金揚公司法定代理人有同意承擔本件買
          賣價金之債務云云，惟經被告金揚公司法定代理人當
          庭否認在案。參諸東昇事件之證人己○○為原告之合
          夥人，此有原告提出之行號資料查詢表可證。職是，
          己○○於本件訴訟與被告利害地位相左，其在本院東
          昇事件所為之證詞，有偏袒原告之情，乃人之情常，
          故其證詞不足為憑。基上所陳，原告與被告金揚公司
          就本件買賣價金之債務承擔未達成意思合致。
  六、按買受人對於出賣人，有交付約定價金及受領標的物之義
      務，民法第367條定有明文。被告金揚公司授權被告丙○○簽訂系爭合約，被告金揚公司應負買受人之義務。退步
      言，縱使被告金揚公司未授權被告丙○○屬實，惟被告金
      揚公司仍應負表見代理之本人責任。從而，原告依據買賣
      關係請求被告金揚公司給付原告之買賣價金1,929,085元
      及自起訴狀繕本送達翌日即96年9月20日起至清償日止，
      按年息5%計算之利息，為有理由，應予准許。
  七、兩造均陳明願供擔保聲請宣告假執行及免為假執行，經核
      均無不合，爰分別酌定相當擔保金額准許之。
據上論結：本件原告之訴為有理由，依民事訴訟法第78條、第39
0條第2項、第392條第2項判決如主文。
中    華    民    國    97    年    4    月    15    日
                  民事第三庭   法  官  林洲富
以上正本係照原本作成。
如對本判決上訴，須於判決送達後20日內向本院提出上訴狀。
中    華    民    國    97    年    4    月    15    日
                               書記官  柳寶倫


司法院資訊處製作；財團法人民間司法改革基金會備份。
